【裁判字號】    90,易,455
【裁判日期】    900330
【裁判案由】    偽造文書
【裁判全文】
臺灣板橋地方法院刑事判決                            九十年度易字第四五五號
    公  訴  人  臺灣板橋地方法院檢察署檢察官
    被      告  乙○○
右列被告因偽造文書案件，經檢察官提起公訴（八十九年度偵字第二二七一三號），
本院判決如左：
    主  文
乙○○變造普通小型車駕駛執照，足以生損害於公眾及他人，累犯，處有期徒刑伍月
，如易科罰金，以參佰元折算壹日。換貼於甲○○所有普通小型車駕駛執照（號碼：
Ｚ000000000號）上之乙○○照片壹張沒收。
    事  實
一、乙○○前曾於民國（下同）八十四年間，因違反麻醉藥品管理條例案件，經本院
    判處有期徒刑四月確定，於八十五年十二月六日易科罰金執行完畢，猶不知悔改
    ，於八十九年十二月五日二十二時許，在台北縣三重市果菜市場拾獲脫離甲○○
    持有之普通小型車駕駛執照（號碼：Ｚ000000000號）壹張（為甲○○
    所有，於八十九年十二月四日至五日間之某時許，在台北縣三重市○○路、頂崁
    街附近甲○○之所有之車號ＥＸ－九一二三號自小客車內，遭不詳姓名年籍竊賊
    竊取），竟意圖為自己不法之所有，將該駕駛執照侵占入己；旋於同年十二月六
    日某時，在其台北縣三重市○○○路八十五巷九號四樓家中，將被害人甲○○駕
    照上相片取下換貼自己之照片，以供備用，足以生損害於甲○○及公路監理機關
    管理證照之正確性。嗣於八十九年十二月七日零時五十分，在臺北縣三重市○○
    路○段四十三號為警臨檢查獲，並扣得上開變造之駕駛執照壹張。
二、案經台北縣警察局三重分局報請台灣板橋地方法院檢察署檢察官偵查起訴。
    理  由
一、訊據被告乙○○對於右揭犯罪事實坦承不諱，並經被害人甲○○於警訊中指訴甚
    詳，且有該變造普通小型車駕駛執照影本在卷可稽，事證明確，被告之犯行堪予
    認定。
二、核被告乙○○所為，係犯刑法第三百三十七條之侵占脫離本人持有之物罪、第二
    百十二條之變造特種文書罪。查該駕駛執照係由不詳竊賊竊取，並非被害人甲○
    ○所遺失，已據甲○○於警訊中陳明，其係屬脫離本人持有之物，公訴人認被告
    此部分係犯侵占遺失物罪，尚有未洽。被告所犯侵占脫離本人持有之物罪及變造
    特種文書罪間，有方法結果之牽連關係，依刑法第五十五條牽連犯之規定，從一
    重之刑法第二百十二條之變造特種文書罪處斷；又被告乙○○前曾於八十四年十
    二月間，因違反麻醉藥品管理條例案件，經本院判處有期徒刑四月確定，於八十
    五年十二月六日易科罰金執行完畢，五年以內再犯本件有期徒刑以上之罪，應依
    刑法第四十七條之規定加重其刑。爰審酌被告犯罪之動機、目的、手段、所生損
    害、犯後態度等一切情狀，量處如主文所示之刑，並諭知易科罰金之折算標準（
    被告行為後之刑法第四十一條業於九十年一月十日修正公布，於同年月十二日生
    效，而修正後之刑法第四十一條第一項係規定：「犯最重本刑為五年以下有期徒
    刑之罪，而受六個月以下有期徒刑或拘役之宣告，因身體、教育、職業、家庭之
    關係或其他正當事由，執行顯有困難者，得以一元以上三元以下折算一日。但確
    因不執行所宣告之刑，難收矯正之效，或難以維持法秩序者，不在此限。」，修
    正後之刑法第四十一條第一項之規定，將原得易科罰金者之範圍，由僅限於犯最
    重本刑為三年以下有期徒刑之罪擴大至犯最重本刑為五年以下有期徒刑之罪，二
    相比較，以修正後之刑法第四十一條第一項之規定，有利於被告，自應依刑法第
    二條第一項前段之規定，適用裁判時之法律即修正後刑法第四十一條第一項之規
    定，而對被告之刑諭知易科罰金之折算標準。），以示懲儆。被告之照片一張，
    為被告所有供本件變造特種文書所用之物，應依刑法第三十八條第一項第二款之
    規定，宣告沒收。
三、公訴意旨另以：被告乙○○於上揭時地意圖為自己不法之所有，拾獲甲○○之行
    車執照一張，而侵占入己。惟訊據被告則堅決否認，辯稱伊並未拾獲該行車執照
    而侵占入己等語。經查：本件並未自被告乙○○身上扣得該行車執照，公訴人復
    無任何證據足證被告確有侵占該行車執照，本院亦查無證據足認被告有此侵占行
    為，難認其有此部分之侵占犯行，惟此部分與起訴侵占脫離本人持有之物部分有
    同一事實之一罪關係，爰不另為無罪之諭知，併此敘明。
據上論結，應依刑事訴訟法第二百九十九條第一項前段，刑法第二條第一項前段、第
二百十二條、第三百三十七條、第五十五條、第四十七條、刑法第三十八條第一項第
二款、修正後刑法第四十一條第一項前段、罰金罰鍰提高標準條例第一條前段、第二
條，判決如主文。
本案經檢察官洪家原到庭執行職務。
中      華      民      國    九十      年      三      月     三十     日
                                      臺灣板橋地方法院刑事第五庭
                                          法  官  林  錫  凱
右正本證明與原本無異
如不服本判決應於送達後十日內向本院提出上訴狀
              書記官  林  兆  嘉
中      華      民      國    九十      年      四      月     二       日
附錄本案論罪科刑法條全文
中華民國刑法第三百三十七條
(侵占遺失物罪)
意圖為自己或第三人不法之所有，而侵占遺失物、漂流物或其他離本人所持有之物者
，處五百元以下罰金。
中華民國刑法第二百一十二條
(偽造變造特種文書罪)
偽造、變造護照、旅券、免許證、特許證及關於品行、能力服務或其他相類之證書、
介紹書，足以生損害於公眾或他人者，處一年以下有期徒刑、拘役或三百元以下罰金
。


司法院資訊處製作；財團法人民間司法改革基金會備份。
